【裁判字號】    90,上訴,1325
【裁判日期】    901130
【裁判案由】    殺人未遂
【裁判全文】
臺灣高等法院臺南分院刑事判決      九十年度上訴字第一三二五號  Ａ
      上  訴  人  臺灣臺南地方法院檢察署檢察官
      被      告  乙  ○  ○
      選任辯護人  陳  靜  雲
右上訴人因被告殺人未遂案件，不服臺灣臺南地方法院九十年度訴字第七七三號中華
民國九十年八月十三日第一審判決（起訴案號：臺灣臺南地方法院檢察署九十年度偵
字第五二六七號），提起上訴，本院判決如左：
      主      文
上訴駁回。
      事      實
一、乙○○與甲○○之妻柯麗娟係同事關係，於民國（下同）九十年二月二十三日晚
    上十時許，乙○○與柯麗娟相約外出吃飯後，在台南市○區○○路三六五巷旁之
    停車場附近，為甲○○撞見，甲○○乃上前質問乙○○，雙方因而發生口角，甲
    ○○憤而出手毆打乙○○（乙○○被毆部分未據告訴），二人隨即發生扭打，乙
    ○○即基於傷害之故意，取出隨身攜帶為其所有之瑞士刀一支割傷甲○○，致甲
    ○○受有左季肋區下三公分撕裂傷、左肩七公分撕裂傷、左前臂二公分撕裂傷、
    左上肢多處擦傷等傷害。
二、案經甲○○告訴台南市警察局第五分局報告台灣台南地方法院檢察署檢察官偵查
    起訴。
      理      由
一、訊據被告甲○○對於右揭事實，迭經坦承不諱，核與告訴人甲○○指訴及證人柯
    麗娟證述情節相符，並有奇美醫學中心診斷證明書一紙及奇美醫院病歷摘要表各
    一紙附卷可稽，被告自白與事實相符，堪信為真實。本件事證明確，被告犯行洵
    堪認定，應依法論科。
二、核被告所為，係犯刑法第二百七十七條第一項之傷害罪。公訴人認被告涉犯刑法
    第二百七十一條第二項、第一項殺人未遂罪嫌，無非係以告訴人之指訴及診斷書
    所示告訴人之傷勢，且被告明知左腹、左肩等處均為人身重要部位，仍以銳利之
    瑞士刀猛刺告訴人左腹、左肩等部位，事後方因告訴人甲○○之妻柯麗娟之催促
    下始先行離開等情，足認被告行為時具有縱然發生告訴人甲○○死亡之結果亦在
    所不惜之未必故意等語。惟查：經原審及本院當庭勘驗被告持以刺傷告訴人之瑞
    士刀，該瑞士刀刀柄約四公分，刀刃部分約三公分，刀刃尖端鋒利，此有勘驗筆
    錄附於原審九十年七月二十三日訊問筆錄可稽，另觀諸告訴人甲○○受傷部位，
    係在左腹、左肩，左前臂，而肩、腹固屬人體之要害，然其傷勢為：左肋區下三
    公分撕裂傷、左肩七公分撕裂傷、左前臂二公分撕裂傷，左上肢外側及後側多處
    擦傷及麻刺感，有奇美醫院之診斷證明書及病歷摘要表各一紙在卷可佐，並據告
    訴人甲○○供明在卷（詳原審九十年八月六日審判筆錄），雖告訴人曾於檢察官
    偵訊時供稱：「左肩深約七至十公分，左腹也約六、七公分深」等語（詳偵卷第
    六頁），然告訴人嗣於原審審理時陳稱：「他刺到我的左前臂及左腹部、肩膀，
    在腹部的傷口比較深，並沒有傷及內臟，偵查中我是向檢察官表示我的左肩及左
    腹傷口的長度，並非指傷口的深度」等語（詳前開審判筆錄），且參諸前開勘驗
    筆錄可知，該瑞士刀刃部分僅約三公分，縱使刀刃部分深入體內，亦僅能造成傷
    口三公分左右之深度，是自以告訴人於原審審理時所述為實在。則以上開瑞士刀
    刃鋒利之程度，而告訴人所受之傷害竟未傷及內臟，可見該瑞士刀並非伸入體內
    極深，足徵被害人所受之傷均係割裂傷而非刺傷（公訴人認定被害人係被刺傷，
    顯有違誤），且被告用力並非猛烈，由此亦足證被告應無致人於死之意，否則告
    訴人所受之傷害當不僅止於此。又告訴人雖於原審審理時指稱：「我的太太在旁
    邊勸架，將被告拉到旁邊」等語（詳前開審判筆錄），然倘被告確有殺害告訴人
    之意，憑證人柯麗娟之力豈能阻止被告繼續刺殺告訴人。末以被告與告訴人素無
    怨隙，此據其二人供明在卷（詳警卷及原審九十年七月二十三日訊問筆錄），因
    此，被告會否因告訴人先出手毆打伊，即萌生殺意，不能無疑，蓋衡諸常情，於
    遭人徒手毆打時，或有反擊之情形，惟尚不致蓄意致人於死，因此被告應無殺人
    之動機，故被告雖持瑞士刀割傷告訴人，惟尚難遽認即係基於殺人故意。是被告
    辯稱：並非基於殺人之故意割傷告訴人等語，應可採信。
三、從而，原審以公訴人認被告涉有刑法第二百七十一條第一項、第二項之殺人未遂
    罪嫌，尚有未洽，惟起訴事實相同，爰依法變更起訴法條，而適用刑法第二百七
    十七條第一項、第四十一條第一項前段、刑法第三十八條第一項第二款、罰金罰
    鍰提高標準條例第一條前段、第二條，並審酌被告素行良好，尚無前科，案發後
    曾二度探訪告訴人、尚未與告訴人達成和解、犯罪之手段、犯罪後之態度等一切
    情狀，予以量處有期徒刑伍月，並諭知易科罰金之折算標準，並以扣案之瑞士刀
    一支，係被告所有，供犯本罪所用之物，業據被告供承明確，爰依刑法第三十八
    條第一項第二款之規定宣告沒收之。認事用法，核無違誤，量刑尚稱妥適，檢察
    官上訴意旨仍執前詞指摘原判決不當，非有理由，應予駁回。
據上論結，應依刑事訴訟法第三百六十八條，判決如主文。
本案經檢察官許仲瑩到庭執行職務。
中    華    民    國      九十      年      十一      月      三十      日
      臺灣高等法院臺南分院刑事第四庭
                                      審判長法官  陳    義    仲
                                            法官  蔡    崇    義
                                            法官  徐    財    福
右正本證明與原本無異。
檢察官如不服本判決，應於判決送達後十日內向本院提出上訴書。
                                      法院書記官  王    全    龍
中    華    民    國      九十      年      十二      月        三      日
附錄本案論罪科刑法條全文：
刑法第二百七十七條：
傷害人之身體或健康者，處三年以下有期徒刑、拘役或一千元以下罰金。
犯前項之罪因而致人於死者，處無期徒刑或七年以上有期徒刑；致重傷者，處三年以
上十年以下有期徒刑。


司法院資訊處製作；財團法人民間司法改革基金會備份。
